【裁判字號】    97,訴,3285
【裁判日期】    971107
【裁判案由】    重傷害
【裁判全文】
臺灣板橋地方法院刑事判決              97年度訴字第3285號
公  訴  人  臺灣板橋地方法院檢察署檢察官
被      告  丁○○
選任辯護人  趙元昊律師
            許瑞榮律師
上列被告因重傷害案件，經檢察官提起公訴（97年度偵字第1423
3 號），本院判決如下：
    主  文
丁○○犯傷害致人重傷罪，處有期徒刑年捌月。
    事  實
一、丁○○於民國96年10月8 日凌晨1 時30分許，在其住處（臺
    北縣板橋市○○路98號5 樓）附近某全家便利商店門口旁，
    看見其女友乙○○與乙○○之男性友人甲○○接吻後，心生
    不滿，竟於同日凌晨1 時50分許（起訴書誤載為1 時30分許
    ），在其住處之巷口處，基於傷害之犯意，以右手猛力掌摑
    乙○○之左臉頰及左耳1 下，且客觀上應能預見人之耳部脆
    弱，乃人體要害之一，一旦受外力重擊極可能造成毀敗或嚴
    重減損聽能之重傷害，惟主觀上竟未預見，仍猛力掌摑，致
    乙○○因而左耳膜穿孔、破裂，雖經就醫治療，左耳閾值仍
    超過110 分貝，幾近全聾，而造成嚴重減損1 耳聽能之重傷
    害。
二、案經乙○○訴請臺灣板橋地方法院檢察署（下稱板橋地檢署
    ）檢察官偵查起訴。
    理  由
一、訊據被告丁○○固坦承原與告訴人乙○○為男女朋友（現已
    分手），告訴人曾於96年10月8 日凌晨到其上開住處之事實
    ，惟矢口否認有何傷害告訴人之犯行，辯稱：當天凌晨伊一
    直待在家裡未下樓，沒有看見告訴人與他人接吻，也沒有打
    告訴人，分手後告訴人說她耳朵痛及耳鳴，因為雙方還是朋
    友，告訴人沒錢，伊才會說要幫忙醫藥費云云。經查：
  (一)程序方面：
  1.按被告以外之人於偵查中向檢察官所為之陳述，除顯有不可
    信之情況者外，得為證據，刑事訴訟法第159 條之1 第2 項
    定有明文。檢察官於偵查中對被告以外之人（包括證人、鑑
    定人、告訴人、被害人及共同被告等）所為之偵查筆錄，或
    被告以外之人向檢察官所提之書面陳述，性質上均屬傳聞證
    據。惟現階段刑事訴訟法規定檢察官代表國家偵查犯罪、實
    施公訴，依法其有訊問被告、證人及鑑定人之權，證人、鑑
    定人且須具結，而實務運作時，檢察官偵查中向被告以外之
    人所取得之陳述，原則上均能遵守法律規定，不致違法取供
    ，其可信度極高。職是，被告以外之人前於偵查中已具結而
    為證述，除反對該項供述得具有證據能力之一方，已釋明「
    顯有不可信之情況」之理由外，不宜以該證人未接受他造之
    反對詰問為由，即遽指該證人於偵查中之陳述不具證據能力
    。本件證人甲○○於97年6 月4 日檢察官偵查中曾到庭具結
    作證，被告未曾提及檢察官在偵查時有不法取供之情形，亦
    未釋明上開證人之證述有顯不可信之情況，依上說明，證人
    甲○○於偵查中之證言，自具有證據能力。至被告之辯護人
    雖主張：甲○○於偵查中作證時未經被告行使詰問權，該偵
    查中之證述並無證據能力云云。惟證人偵查中之證述是否經
    被告對質、詰問係屬證據是否於審判期日經合法調查之問題
    ，而非證據能力有無之問題（最高法院96年度台上字第4064
    號判決意旨參照），而證人甲○○事後已於本院審理時到庭
    接受辯護人及被告詰問，已無妨害被告防禦權之虞，是辯護
    人上開主張尚無可採。
  2.卷附馬偕紀念醫院臺北院區（下稱馬偕醫院）病歷（病患乙○○）1 份，係該院從事醫療業務之人於業務上製作之紀錄
    文書，並無證據證明該文書有何顯不可信之情況，且與被告
    是否犯罪之待證事實相關，依刑事訴訟法第159 條之4 第2
    款規定，得為證據。
  3.卷附曉兒耳鼻喉科診所、天賜耳鼻喉科診所、馬偕醫院診斷
    證明書及告訴人提出之電話通話譯文各1 份，均屬被告以外
    之人於審判外之書面陳述，而公訴人、被告及辯護人就上開
    書面陳述，於本院調查證據時知有刑事訴訟法第159 條第1
    項不得為證據之情形，均未於言詞辯論終結前聲明異議，視
    為同意作為證據，本院審酌該等書面陳述作成之情形均屬正
    常，並無何不當之情形，且與待證事實有關聯性，認適當作
    為證據，故上開書面陳述依刑事訴訟法第159 條之5 之規定
    ，均具有證據能力。
  (二)實體方面：
  1.證人即告訴人乙○○曾於本院審理時到庭證述：伊於96年10
    月8 日凌晨1 時30分要回到與被告同住之板橋市○○路98號
    5 樓住處，是甲○○開車送伊回去，中途被告打電話要伊幫
    他買酒，甲○○就把車停在四維路巷口全家便利商店，後來
    伊和甲○○在車上親吻，被告從駕駛座旁邊走過去有看到，
    因為擋風玻璃是透明的，伊看到被告經過就推開甲○○，甲○○以前見過被告，伊跟甲○○說被告是伊堂哥，伊下車後
    甲○○就開車走了，之後在被告上開住處巷口，被告走過來
    ，右手往伊左臉左耳打下去，伊覺得左耳很痛、耳鳴、有流
    血，然後伊和被告發生爭吵，被告要伊到他家裡把事情講清
    楚，伊就跟被告回家，直接走進被告房間去談，被告要伊解
    釋清楚為何要這麼做、心態是什麼，伊和被告談到快天亮4
    、5 點左右，被告說他會負責醫藥費，又叫伊乖乖待在家裡
    ，看有無機會原諒伊，伊沒有想到會傷得這麼嚴重，不想把
    事情鬧大，只想趕快解決和被告間的問題，就留在被告家裡
    ，被告當天早上去上班時，伊還在睡覺，睡到下午5 點起來
    ，就請甲○○開車來載伊去看醫生，伊本來騙醫生說是跌倒
    受傷，醫生說不可能，伊才老實說出來，醫生說這一定是很
    用力打下去才會造成耳膜這麼大的破裂，伊在96年10月9 日
    或10日搬離被告住處，之後就沒有再回去，有跟被告電話聯
    絡，也有請被告支付醫藥費，沒提到明確的醫藥費數字，被
    告都一直拖延，沒有支付任何醫藥費，伊曾進行耳膜修補手
    術，避免耳道感染，但這個手術對回復聽力沒有幫助，伊現
    在左耳聽不到，醫生說聽力已經無法回復，也不能復健，且
    因為傷到聽力神經，耳朵內會有雜音，醫生說雜音無法藉由
    外力治療或復健，運氣好的話以後雜音有可能會消失，但也
    有可能會一輩子有雜音等語（見本院97年10月21日審判筆錄
    ），核與證人甲○○於偵訊及本院審理時證稱：伊在本案發
    生前有見過被告1 次，乙○○說被告是她堂哥，96年10月8
    日1 點左右伊開車載乙○○回去她板橋市○○路住處，乙○○在車上接到要她去買飲料的電話，伊把車子停在全家便利
    商店門口後面一點，乙○○去便利商店買完飲料上車後，伊
    和乙○○在車上接吻，接吻時伊有看到被告從伊車子左方走
    到前方，被告有從車子前方擋風玻璃看伊和乙○○，伊覺得
    不好意思就停止接吻，後來乙○○下車伊就開車離開了，伊
    可以確認當時看到的就是被告，伊離開後，當天下午5 點，
    乙○○打電話給伊，叫伊去板橋四維路載她去看醫生，當時
    乙○○說她耳朵痛，走路有點搖搖晃晃，她說她是撞到了，
    伊就載乙○○去蘆洲中山路的耳鼻喉科診所就診，就診後乙○○說她耳膜破掉，後來伊有陪乙○○再去看醫生，乙○○
    才告訴伊她耳膜受傷是被被告打的，她說被告是因為看到她
    和伊接吻才打她，本案發生後伊才知道被告和乙○○的關係
    （是男女朋友）等語（見板橋地檢署97年度偵字第14233 號
    偵查卷第18-19 頁、本院97年10月21日審判筆錄）大致相符
    ；且告訴人確曾於96年10月8 日、16日分別至曉兒耳鼻喉科
    診所、天賜耳鼻喉科診所就醫，診斷結果分別為左耳耳膜穿
    孔、破裂、流血及左耳外傷性穿孔併暈眩發作，告訴人再於
    96年11月14日前往馬偕醫院就醫，經檢查發現左側耳膜破裂
    ，並有明顯眩暈症狀，診治醫師建議觀察3 個月耳膜破洞修
    復情況，告訴人嗣於97年2 月20日至馬偕醫院住院，翌日（
    21日）接受純音聽力檢查，左耳閾值超過110 分貝，幾近全
    聾，隨即在同日接受左側鼓室成形手術，於97年2 月24日出
    院，復於97年3 月26日在馬偕醫院接受純音聽力檢查，左耳
    閾值仍超過110 分貝，幾近全聾，無法以手術、藥物治療或
    傳統助聽器改善，可能左耳會有永久耳鳴，此有曉兒耳鼻喉
    科診所、天賜耳鼻喉科診所、馬偕醫院診斷證明書及馬偕醫
    院病歷（病患乙○○）各1 份（見板橋地檢署97年度他字第
    2701號偵查卷〈下稱偵一卷〉第3-5 頁、本院卷第57-84 頁
    ）附卷可稽。又告訴人曾於97年3 月27日14時28分許撥打電
    話給被告談論其耳朵受傷就醫之情形及要求被告支付醫藥費
    ，對話內容為：「……『乙○○：…跟你講，你不是說過耳
    膜打破你會負責。』『丁○○：嗯。』『乙○○：對呀！現
    在已經不是耳膜破的問題了耶！』『丁○○：嗯。』『乙○○：現在已經是完全聽不到了！』『丁○○：那你有沒有去
    看醫生？』……『乙○○：啊，算了！因為我自己知道自己
    的耳朵到底聽得到還是聽不到，啊檢查報告也出來啦！都是
    這樣聽不到，因為當初你打下去的時候傷到神經呀！』『丁○○：我說我帶你去檢查，我們去檢查看看好不好？』『乙○○：不用了。』『丁○○：啊你什麼都不要，打電話給你
    你又不接。』……」等語，有告訴人提出之錄音光碟1 片（
    置於偵一卷光碟片存放袋內）、通話譯文1 份（見偵一卷第
    6-7 頁）在卷可考，被告亦坦承其與告訴人間確有上開對話
    內容；則由上開對話內容觀之，告訴人已2 度明確向被告提
    及遭被告打傷耳朵之事，倘若被告並無打傷告訴人耳朵之行
    為，衡情對此項指控必會感覺不解、無法接受而出言反駁或
    質問，豈會完全不予否認辯解，僅詢問告訴人是否曾就醫，
    並表示要帶告訴人去就醫檢查？足認告訴人所述其左耳受傷
    係被告所為等語，與事實相符，堪予採信，被告前開所辯為
    事後卸責之詞，並不足採。
  2.證人即被告之兄丙○○雖曾於本院審理時到庭證稱：伊與被
    告住在一起，從96年10月7 日晚上11點到翌日凌晨1 點多，
    伊和被告都在家裡聊天，沒有出門，乙○○是在96年10月8
    日凌晨1 點多快2 點才回來，她是按電鈴進門的，伊沒看到
    被告有打乙○○，也沒看到乙○○耳朵有流血或受傷云云（
    見本院97年10月21日審判筆錄）。惟查，告訴人提出本件告
    訴後，被告於偵查及本院準備程序中從未提及其於本案發生
    時有上開與證人丙○○聊天之不在場證明，證人丙○○於97
    年5 月21日接受檢察官偵訊時，亦完全未提到被告有上開不
    在場證明，直到97年10月21日本院審理時，證人丙○○始首
    度提到此項不在場證明，若被告於96年10月8 日凌晨1 時30
    分至50分許確在家裡與證人丙○○聊天未出門，其與證人丙○○豈有不在偵查或本院準備程序中向檢察官或本院提及此
    項有利證據，以證明被告不可能在住處巷口掌摑告訴人之理
    ？參以證人丙○○為被告之兄，與被告同住，2 人關係親近
    ，利害相關，實有偏頗坦護被告之動機及可能，足認證人丙○○所證被告自96年10月7 日晚上11點到翌日凌晨1 點多均
    在家裡聊天未出門，告訴人是按電鈴進門云云，係屬迴護附
    和被告之詞，不足採信。
  3.又被告之辯護人雖另辯稱：告訴人曾於96年12月31日、97年
    1 月18日分別傳送內容為「老闆娘！新的1 年，祝好事接2
    連3 ，心情4 季如春，身上不長5 花肉，諸事66大順，生活
    7 彩繽紛，再8 點小財，煩惱拋到9 霄雲外！有個10全10美
    完美開始」、「我不等了，晚上還要回外婆家這樣會太趕，
    今天本來就沒計劃跟你見面，沒想到你放假的說～〞～真沒
    默契欸= = 」之簡訊給被告，若被告有本件傷害犯行，告訴
    人已與被告反目，不可能於事後再分別傳送簡訊表達祝福及
    相約見面之意云云。然查，被告於打傷告訴人後曾答應支付
    醫藥費，告訴人並曾與被告電話聯絡要求支付醫藥費，因被
    告一直未支付，告訴人始於97年4 月3 日具狀向板橋地檢署
    提出本件告訴等節，業據證人即告訴人乙○○於本院審理時
    證述明確（見本院97年10月21日審判筆錄），並有刑事告訴
    狀1 份（見偵一卷第1-2 頁）在卷可憑，則告訴人於97年1
    月18日前既然尚未提出告訴，仍希望被告支付醫藥費，其試
    圖與被告維持友誼，以期被告願意支付醫藥費，尚與常情無
    違，是告訴人縱有傳送上開簡訊予被告，亦難據為對被告有
    利之認定。
  4.按刑法第17條規定，因犯罪致發生一定之結果，而有加重其
    刑之規定者，如行為人不能預見其發生時，不適用之。準此
    ，刑法上之加重結果犯，以行為人對於加重結果之發生就客
    觀上有預見之可能，能預見而不預見者為要件。而人之耳部
    脆弱，為人體要害之一，一旦受到外力重擊，極可能造成毀
    敗或嚴重減損聽能之重傷害，此在一般人通常觀念上客觀上
    顯有預見之可能，被告主觀上未預見而猛力掌摑告訴人之左
    臉頰及左耳1 下，其傷害行為復與告訴人所受重傷害之結果
    有相當因果關係，被告自應就該加重結果負擔刑責。綜上所
    述，本件事證明確，被告前開犯行已堪認定，應予依法論罪
    科刑。至辯護人固曾聲請本院囑託臺灣大學醫學院附設醫院
    對告訴人進行鑑定，以確定告訴人所受之傷害是否已達「重
    傷」程度，惟本院審酌馬偕醫院屬醫學中心暨甲類教學醫院
    ，該院所為診斷結果（告訴人左耳閾值超過110 分貝，幾近
    全聾，無法以手術、藥物治療或傳統助聽器改善，可能左耳
    會有永久耳鳴）尚屬可信，上開待證事實已臻明確，並無另
    送臺灣大學醫學院附設醫院進行鑑定之必要，爰不予另送鑑
    定，附此敘明。
二、核被告所為，係犯刑法第277 條第2 項後段傷害致人重傷罪
    。本院審酌被告與告訴人係男女朋友，縱有糾紛亦應以和平
    、理性之方式及態度處理，竟僅因感情糾紛心生不滿，即動
    手掌摑告訴人，造成告訴人受有左耳幾近全聾之重傷害，行
    為實有不當，且被告事後未能坦認犯行，復未與告訴人達成
    和解，賠償告訴人所受之損害，尚難認有悔意，及其犯罪動
    機、目的、手段、告訴人所受傷勢等一切情狀，量處如主文
    所示之刑，以資懲儆。
據上論斷，應依刑事訴訟法第299 條第1 項前段，刑法第277 條
第2 項後段，判決如主文。
本案經檢察官黃明絹到庭執行職務。
中    華    民    國    97    年    11    月    7     日
                刑事第二十庭  審判長法  官  汪怡君
                                    法  官  楊仲農
                                    法  官  楊筑婷
上列正本證明與原本無異。
如不服本判決，應於送達後十日內敘明上訴理由，向本院提出上
訴狀
中    華    民    國    97    年    11    月    7     日
                                      書記官  林怡君
附錄本案論罪科刑法條：
中華民國刑法第277條
傷害人之身體或健康者，處3 年以下有期徒刑、拘役或1 千元以
下罰金。
犯前項之罪因而致人於死者，處無期徒刑或7 年以上有期徒刑；
致重傷者，處3 年以上10年以下有期徒刑。


司法院資訊處製作；財團法人民間司法改革基金會備份。
